臺灣高等法院民事判決　　　　　　　 99年度上更(一)字第101號
上　訴　人　渣打國際商業銀行股份有限公司（原名新竹國際商
　　　　　　業銀行股份有限公司）
法定代理人　曾璟璇
訴訟代理人　翁祖立律師
　　　　　　吳宗樺律師
　　　　　　林芳如律師
被　上訴人　張盛光
訴訟代理人　許美麗律師
　　　　　　王彩又律師
　　　　　　張淑美律師
上列當事人間請求損害賠償事件，上訴人對於中華民國96年6月
29日臺灣新竹地方法院91年度重訴字第287號第一審判決提起上
訴，經最高法院第1次發回更審，上訴人並追加訴訟標的、減縮
聲明，本院於100年1月18日言詞辯論終結，判決如下：
    主    文
上訴、追加之訴暨假執行之聲請均駁回。
第一、二審及發回前第三審訴訟費用（除確定部分外，含追加部
分），由上訴人負擔。
    事    實    及    理    由
一、程序部分：
  (一)上訴人「新竹國際商業銀行股份有限公司」業經行政院金融
    監督管理委員會核准自民國（下同）96年7月2日更名為「渣
    打國際商業銀行股份有限公司」，有該會96年6月1日金管銀
    (四)字第09600223980號函文1紙在卷〔見本院96年度重上字第
    452號案卷（下稱重上卷）(二)第182頁〕。其法定代理人原為
    吳志偉，嗣於98年3月13日變更登記為麥侃哲，同年10月16
    日再變更為曾璟璇，並聲明承受訴訟，有公司變更登記表、
    承受狀可稽（見重上卷卷(二)第95至98、101至104頁，本院卷
    第27至29頁），核無不合，應予准許。
  (二)按於第二審，原告固不得將原訴變更或追加他訴，但請求之
    基礎事實同一者、擴張或減縮應受判決事項之聲明者，不在
    此限，民事訴訟法第446條第1項及第255條第1項第2、3款分
    別定有明文。查上訴人於原審先位依據侵權行為法則，請求
    被上訴人與原審共同被告莊美惠、陳靜怡、林子文（下合稱
    原審共同原告，均判決確定）連帶給付新台幣（下同）4410
    萬元4000元本息，後位依據民法第227條第2項，請求上開四
    人不真正連帶給付4410萬元4000元本息。嗣於本院更審前98
    年6月9日期日追加民法第544條為訴訟標的（見重上卷(二)第1
    59頁背面筆錄），於本院99年11月10日準備程序再追加民法
    第535條為訴訟標的（見本院卷第76頁背面筆錄），並減縮
    聲明為：被上訴人應與莊美惠、陳靜怡、林子文不真正連帶
    給付4410萬元4000元本息（見本院卷第23頁）。被上訴人雖
    反對其追加；但是基礎事實為被上訴人執行經理職務時，是
    否造成上訴人4410萬元4000元之損害，依上開說明，應准許
    追加訴訟標的。上訴人減縮聲明，亦合於首揭規定，應予准
    許。
二、上訴人主張：訴外人駱躍文係上訴人新竹分行客戶，在該分
    行開立「額度性質放款帳戶」第0000-00000號帳戶（下稱駱
    躍文系爭帳戶），授信額度4420萬元。91年間，被上訴人張
    盛光係上訴人民族分行經理，林子文、莊美惠、陳靜怡分係
    該分行襄理、員工、員工。91年3月15日，訴外人黃松柏（
    通緝中）持偽造「駱耀文」身分證，於民族分行開設資產負
    債管理帳戶（即ALMA帳戶），經辦及見簽莊美惠查閱電腦建
    檔資料後，明知「駱耀文」身分證資料與駱躍文系爭帳戶之
    姓名不同，僅因兩者之身分證號碼相同，卻未要求黃松柏提
    出更名文件，復未查詢其他分行往來資料，即同意其開戶申
    請；林子文未確實複核，致黃松柏以「駱耀文」名義開設第
    0000-0000000號ALMA帳戶（下稱駱耀文ALMA帳戶）。迨91年
    3月20日，黃松柏再度持偽造「駱耀文」身分證，前往民族
    分行，表示駱躍文系爭帳戶之姓名有誤。經辦陳靜怡未依內
    部作業程序查詢客戶往來資料，復未與其他分行聯繫查察，
    竟聽信黃松柏片面之詞，林子未切實執行審核，遂將駱躍文
    系爭帳戶原始資料戶名改為「駱耀文」，致與駱耀文ALMA帳
    戶名稱相同。91年3月28日，黃松柏持「額度性質放款自動
    撥款、還款申請暨約定書」前往民族分行，申請將駱耀文AL
    MA帳戶與駱躍文系爭帳戶連結。遂自91年3月29日起至同年4
    月11日止，陸續將駱躍文系爭帳戶款項撥入駱耀文ALMA帳戶
    內，再提領、轉帳，合計盜領6筆款項共4410萬4000元（如
    附表）。被上訴人係民族分行經理，負責安全管理與督導等
    業務，但其發送主管授權卡予林子文時，未注意林子文是否
    明瞭並按上訴人規章處理，且未將黃松柏前述帳述帳戶疑似
    洗錢交易通報總行，顯有疏失。爰依侵權行為法則、民法第
    227條第2項、第544條、第535條，請求4410萬4000元本息等
    語〔於原審聲明（省略林子文、陳靜怡、莊美惠經判決確定
    部分）：(一)先位部分：被上訴人應與原審共同被告連帶給付
    上訴人4410萬4000元，及自95年5月23日起至清償日止按年
    息百分之五計算之利息。(二)後位部分：被上訴人應與原審共
    同被告不真正連帶給付前述本息。原審為上訴人全部敗訴判
    決；上訴人提起上訴，嗣追加訴訟標的與減縮聲明如前）。
    並上訴聲明：(一)原判決駁回上訴人下列第(二)項之訴部分廢棄
    。(二)被上訴人應給付上訴人4410萬4000元，及自95年5月23
    日起至清償日止，按年息百分之五計算之利息。如林子文、
    陳靜怡、莊美惠其中一人已為給付，被上訴人於給付範圍內
    免給付義務。(三)願供擔保請准宣告假執行。
三、被上訴人則以：上訴人主管授權卡使用管理辦法，僅要求經
    理覆核主管人員領用主管授權卡，覆核內容係針對襄理林子
    文是否使用於職務事項；與林子文是否了解開戶、修改建檔
    名稱無涉。何況，上訴人曾以公文通知全體員工，說明更新
    客戶資料流程，故林子文等員工應已知悉開戶、更名作業流
    程。黃松柏以駱耀文名義所申請開戶、修改建檔名稱，僅由
    襄理林子文審核，毋須由被上訴人覆核，故被上訴人執行職
    務並無疏失。再者，駱躍文系爭帳戶與駱耀文ALMA帳戶已變
    更為同一名義，並連結使用；同一人數個帳戶間金錢流通，
    並不生洗錢防制問題。否則，上訴人就ALMA產品設計、作業
    流程，亦有過失，應減輕賠償金額等語，資為抗辯。並答辯
    聲明：上訴駁回。如受不利判決，願供擔保請准宣告免為假
    執行。
四、兩造不爭執事實：（見本院卷50頁正反面）
  (一)本件遭盜領之款項4410萬4000元，乃額度性質放款。
  (二)90年9月3日，客戶「駱躍文」在上訴人新竹分行開立第0000
    -00000號之額度性質放款帳戶（即駱躍文系爭帳戶），申請
    額度放款4420萬元。
  (三)91年3月15日，黃松柏偽稱自己為「駱耀文」，持記載姓名
    為「駱耀文」之偽造身分證（身分證號碼為Ｚ000000000，住
    址為新竹市○○街147號）至上訴人民族分行，向莊美惠申
    請開立ALMA管理帳戶，經辦及見簽莊美惠初簽核後，由主管
    （襄理）林子文核准，黃松柏遂開立戶名為「駱耀文」第00
    00-0000000之ALMA管理帳戶（即駱耀文ALMA帳戶）。（見原
    審卷(一)第20至24頁）
  (四)91年3月20日，黃松柏再度持記載姓名為「駱耀文」之身分
    證前往民族分行，表示戶名為「駱躍文」之駱躍文系爭帳戶
    建檔資料有誤，要求更改姓名為「駱耀文」，承辦人員陳靜
    怡經林子文審核後，即將駱躍文系爭帳戶名稱變更為「駱耀
    文」。（見原審卷(一)第25頁）
  (五)91年3月28日，黃松柏以「駱耀文」名義持制式「額度性質
    放款自動撥款、還款申請暨約定書」前往民族分行，申請將
    駱耀文ALMA帳戶與更改姓名後駱躍文系爭帳戶相連結。（見
    原審卷(一)第180頁）
  (六)黃松柏旋以「駱耀文」名義，分別於附表所示時間，陸續由
    駱躍文系爭帳戶撥款4410萬元4000元，至駱耀文ALMA帳戶內
    再取走。（見原審卷(一)26頁）
  (七)上訴人未推出ALMA管理帳戶服務之前，額度性質放款客戶欲
    請求放款時，須填具額度放款撥款通知書，並蓋用該額度性
    質放款帳戶之印鑑章。推出ALMA管理帳戶服務後，額度性質
    放款之客戶可填具額度性質放款自動撥款、還款申請暨約定
    書並蓋用ALMA帳戶之印鑑章，申請將額度性質放款帳戶與AL
    MA管理帳戶相連結，由ALMA管理帳戶請求放款。
五、本件爭點為：(一)被上訴人是否構成侵權行為？(二)被上訴人有
    無債務不履行責任？茲就兩造論點分述如下。
六、關於被上訴人是否構成侵權行為方面：
    上訴人主張黃松柏盜取4410萬元4000元存款，被上訴人亦應
    負侵權行為損害賠償責任云云。被上訴人否認涉及侵權行為
    等語。經查：
  (一)按「因故意或過失，不法侵害他人之權利者，負損害賠償責
    任。故意以背於善良風俗之方法，加損害於他人者亦同。違
    反保護他人之法律，致生損害於他人者，負賠償責任。但能
    證明其行為無過失者，不在此限」、「數人共同不法侵害他
    人之權利者，連帶負損害賠償責任﹔不能知其中孰為加害人
    者，亦同。造意人及幫助人，視為共同行為人」，民法第18
    4條第1、2項、第185條定有明文。是以，侵權行為屬於所謂
    違法行為之一種，債務不履行為債務人侵害債權之行為，性
    質上雖亦屬侵權行為，但法律另有關於債務不履行之規定，
    故關於侵權行為之規定，於債務不履行不適用之（最高法院
    95年台上字第2674號、97年台上字第2088號判決意旨參照）
  (二)上訴人固謂被上訴人應負侵權行為損害賠償責任。惟所述盜
    領4410萬元4000元係由黃松柏所為；被上訴人僅於民族分行
    員工辦理開戶、更名、帳戶連結、大額交易等手續時，是否
    善盡監督責任，純屬債務不履行問題（詳後述）。上訴人始
    終未說明被上訴人與黃松柏有何犯意連絡、行為分擔，其遽
    謂被上訴人應負侵權行為損害賠償責任。即屬不足。何況，
    負責第一線作業之莊美惠、陳靜怡，以及負責審核之襄理林
    子文，均經本院98年6月30日96年度重上字第452號判決、最
    高法院99年7月30日99年台上字第1404號確定判決，認定並
    無侵權行為可言；但莊美惠、陳靜怡、林子文應依民法第22
    7條第2項、第544條規定，不真正連帶賠償上訴人441萬0400
    元本息（見重上卷(二)第199至210頁、本院卷第3至6頁）。林
    子文等人既無侵權行為責任，則上訴人仍謂其等上司即被上
    訴人，應負侵權行為損害賠償責任，洵無足採。
七、關於被上訴人有無債務不履行責任方面：
    上訴人主張被上訴人係民族分行經理，負責多項督導工作，
    且負責「主管授權卡保管」，但其發送主管授權卡予林子文
    時，未注意林子文是否明瞭並按上訴人規章處理，且未將黃
    松柏前述帳述帳戶疑似洗錢交易通報總行，顯有疏失云云。
    被上訴人辯稱主管授權卡使用管理辦法要求上訴人覆核，覆
    核內容為林子文是否使用於職務，不含確認林子文是否了解
    相關作業規定。何況，上訴人曾以公文通知全體員工，說明
    更新客戶資料流程，故林子文等人應已明瞭開戶、更名流程
    。且黃松柏所申辦事項，審核層級僅至襄理林子文，被上訴
    人並無審核不週情事。前述帳戶金錢來自上訴人撥款，此後
    在同一人名義帳戶間流通，亦不生洗錢防制之通報問題。否
    則，上訴人就ALMA產品設計、作業流程，亦有過失，應減輕
    賠償金額等語。經查：
  (一)按「公司得依章程規定置經理人，其委任、解任及報酬，依
    下列規定定之。…」，公司法第29條第1項前段定有明文。
    是以經理人與公司間為委任關係，此觀公司法第29條規定即
    明（最高法院83年度台上字第72號判決意旨參照）。兩造不
    爭執被上訴人為上訴人民族分行經理，依上開說明，兩造間
    係委任關係，應無疑義。次按「受任人處理委任事務，應依
    委任人之指示，並與處理自己事務為同一之注意，其受有報
    酬者，應以善良管理人之注意為之」、「受任人因處理委任
    事務有過失，或因逾越權限之行為所生之損害，對於委任人
    應負賠償之責」、「因可歸責於債務人之事由，致為不完全
    給付者，債權人得依關於給付遲延或給付不能之規定行使其
    權利。因不完全給付而生前項以外之損害者，債權人並得請
    求賠償」，民法第535、544、227條第1、2項亦分別定有明
    文。從而，被上訴人應否負損害賠償責任，應視其有無盡善
    良管理人注意義務而定。
  (二)查91年3月15日，黃松柏持偽造「駱耀文」身分證，至民族
    分行申請開立ALMA管理帳戶，承辦人員莊美惠於鍵入駱耀文
    身分證字號後，發現其姓名與在上訴人新竹分行所開設之駱
    躍文額度性質放款帳戶電腦建檔戶名不同，未依上訴人規章
    要求黃松柏提供更名證明文件核對，亦未將之登入不備事項
    登記簿及查詢客戶在上訴人其他分行之往來資料並列印作為
    覆核附件，即於經辦及見簽處蓋章，同意黃松柏開立「駱耀
    文ALMA帳戶」；就此負有審核義務之襄理林子文未予退回，
    進而於主管處蓋章，已違反督導管理職務應盡之善良管理人
    注意義務。迨同年月20日，黃松柏持偽造「駱耀文」證件，
    再度前往上訴人民族分行，申請更正駱躍文系爭帳戶之電腦
    建檔戶名為駱耀文，經辦之陳靜怡並未依上訴人規章向其他
    分行聯繫查證；林子文於審核時未予退回，仍准許黃松柏上
    開更正戶名之申請，亦違反督導管理職務應盡之善良管理人
    注意義務。同年月28日，黃松柏再以「駱耀文」名義，持制
    式「額度性質放款自動撥款、還款申請暨約定書」前往民族
    分行，申請將駱耀文ALMA帳戶與更改姓名後駱躍文系爭帳戶
    相連結；遂於附表所示時間，陸續自上述二帳戶盜領共4410
    萬元4000元。此為兩造所不爭（見不爭執事項(三)至(六)），並
    經本院96年度重上字第452號判決、最高法院99年台上字第1
    404號判決確認（見本院96年度重上字第452號判決第11至17
    頁、最高法院99年台上字第1404號判決第7頁）。然而，上
    述駱耀文ALMA帳戶開戶手續、駱躍文系爭帳戶電腦建檔名稱
    之變更，其審核流程僅至襄理林子文（由於帳戶名稱已變更
    ，此後帳戶連結作業雖無疏失，但無從發現客戶駱躍文遭更
    名為駱耀文）；自形式上觀察，上訴人既授權由襄理審核相
    關作業，則被上訴人雖係民族分行經理，亦無從立即發現林
    子文等人作業有所疏忽，難謂被上訴人未盡善良管理人注意
    義務。
  (三)依上訴人分行各級人員執掌表，分行經理執掌有「督導所屬
    落實服務品質及提昇作業效率」、「自行稽核之統籌、計劃
    及監督」、「銀行內部安全管理」及「主管授權卡保管」（
    見原審卷(一)第42頁）。然而，上訴人分行業務甚多，舉凡開
    戶、除戶、存款與提款、票據收受與提示、匯款、變更印鑑
    或戶名等，均屬分行業務一環；而職掌表係藉由分層負責，
    以達成減化流程並促進效率之功能，遂依工作特性，分別授
    權各層級員工處理業務，尚無從據此推論分行經理應就基層
    員工各件作業逐一審查，否則職掌表之制定將失其意義。再
    者，上訴人職掌表僅係抽象性與原則性規定，並未說明經理
    就具體個案應如何查驗、查驗之標準與比例為何，上訴人復
    未陳明被上訴人就莊美惠、陳靜怡與林子文前開作業，應如
    何監督卻未善盡監督之責，其空言被上訴人處理委任事務有
    過失云云，即屬不足。
  (四)查上訴人執掌表關於分行經理職掌「(8)主管授權卡保管」（
    見原審卷(一)第42頁），並未要求分行經理負責行員之教育訓
    練、或審核行員有關開戶、變更電腦建檔名稱之標準作業程
    序（例如向聯行查證，索取戶政更名資料等，以確認資料正
    確性），可見各項作業程序制定與教育訓練均係總行權責。
    況上訴人90年6月29日即竹商銀業管字第09005104號函通告
    各營業單位：「…二、對客戶資料之更新，如屬更新戶名者
    ，單位應確認客戶是否辦理更名，或為原始建檔錯誤，或為
    身分證字號重號，其作業程序如后：(一)客戶更名：徵提已向
    戶政機關辦理更名之證明文件…如在受理無存款往來帳戶者
    ，請客戶至其往來分行辦理變更印鑑戶名手續。」、「(二)原
    始建檔資料錯誤：經查核確為原始檔資料錯誤者，經辦人員
    應將客戶身分證影本浮貼『客戶資料異動通知單』上（勾選
    『其他』項目，並註明『原始建檔資料錯誤』），據以更新
    檔案。」、「五、對客戶資料異動、更新時，聯行間應相互
    聯繫協調，切不可推諉，且不得未經查證逕予更新，務必將
    客戶資料維持最新之現況及確認正確性」（見原審卷(一)第39
    至40頁）；益徵上訴人已就更名、修改原始建檔之標準程序
    ，以公文方式通知全體員工（含民族分行襄理林子文等人）
    ，員工亦不得推諉不知。從而，林子文等人本應按照上開作
    業程序，以處理黃松柏冒名開戶與更名事項，此等作業之審
    核層級僅至襄理林子文，則被上訴人核發主管授權卡時，亦
    僅需覆核林子文是否使用於職務事項。至於林子文是否了解
    並遵照上訴人規章作業，應屬開戶與更名作業流程之設計與
    稽查問題，尚與主管授權卡之核發無涉（詳後述）。
  (五)上訴人主管授權卡使用管理辦法第4條第1、3款固規定：「
    各營業單位由經理人員負責主管授權卡之保管與發送事宜」
    、「經理於收到製妥之授權卡，應核對數量、內容無誤後，
    登載入主管授權卡登記簿，主管人員領用時須簽章確認，並
    由經理覆核」（見原審卷(二)第58頁）。依其文義，並對照職
    掌表與前述公函，可知分行經理所負責保管、發送、覆核主
    管授權卡，純係查驗主管人員領用主管授權卡時，是否使用
    於職務事項。至於主管人員、行員就開戶或變更電腦建檔戶
    名之標準作業程序（例如向聯行查證，索取戶政更名資料等
    ，以確認資料正確性），則與發送、覆核主管授權卡無涉。
    否則，主管人員業務甚多，分行經理如逐一考核始交付主管
    授權卡，將曠日廢時；參以上開辦法就主管未通過業務考核
    之處理方式，付之闕如，益徵被上訴人依主管授權卡使用管
    理辦法第4條第1、3款等條款發卡時，僅需查驗主管人員（
    如林子文）身分、是否使用於該主管職務。上開辦法既未要
    求分行經理（如被上訴人）覆核主管人員（如林子文）是否
    了解並依上訴人相關規章處理開戶、更名，則被上訴人交付
    主管授權卡時，縱使未查驗林子文等人是否依規定作業，亦
    無疏失可言。則上訴人認為被上訴人未確認林子文是否了解
    作業規定，即交付主管授權卡予林子文，致林子文核准黃松
    柏冒名開戶與更名等手續，故被上訴人違反上訴人主管授權
    卡使用管理辦法第4條第1、3款等規定，其處理委任事務有
    所疏失云云，洵無可取。
  (六)再按「本法所稱洗錢，係指下列行為：一、掩飾或隱匿因自
    己或他人重大犯罪所得財物或財產上利益者。二、收受、搬
    、寄藏、故買或牙保他人因重大犯罪所得財物或財產上利益
    者」，92年2月6日修正公布前洗錢防制法第2條第1、2款定
    有明文。倘未兼具洗錢犯意及洗錢行為，祇是單純從金融機
    關提領自己犯罪所得之財物花用，應屬事後處分贓物之行為
    ，難謂係洗錢（最高法院97年度台上字第5644號判決意旨參
    照）。可知，洗錢係指掩飾或隱匿因自己或他人重大犯罪所
    得財物或財產上利益者，或收受、搬運、寄藏、故買或牙保
    他人因重大犯罪所得財物或財產上利益者而言；從而，上訴
    人86年4月21日所訂定「新竹國際商業銀行防制洗錢注意事
    項」（見原審卷(一)第44至50頁），亦以洗錢類型金錢往來始
    有其適用。茲上訴人核准開立放款額度4420萬元之駱躍文系
    爭帳戶（見不爭執事項(二)；可知駱躍文系爭帳戶內款項係上
    訴人所授信放款，並非犯罪所得財物，亦非收受、搬運、寄
    藏、故買或牙保他人犯罪所得財物，即無洗錢防制法、上訴
    人前開洗錢注意事項之適用。至於黃松柏於附表所示時間，
    自駱躍文系爭帳戶陸續將4410萬元4000元撥至駱耀文ALMA帳
    戶，由於二帳戶名義均遭黃松柏變更為「駱耀文」，且完成
    帳戶連結，從交易外觀而言，係同一人名下二個帳戶間連結
    後之撥款，並非帳戶名義人「駱耀文」因犯罪等不法因素取
    得此等項款（黃松柏利用外觀合法行為以詐領款項）。嗣再
    提領、匯出；亦屬黃松柏處分贓物舉動。上開交易外觀均與
    掩飾不法財物流向之洗錢行為有別，則上訴人仍執前詞，謂
    被上訴人違反其規定，未及時通報洗錢情節云云，自非可取
    。
  (七)被上訴人既無疏失，上訴人依據民法第227條第2項、535、5
    44條，主張被上訴人應負損害賠償責任，即無足採。
八、綜上所述，上訴人客戶駱躍文於90年在新竹分行開設額度性
    質放款帳戶（即駱躍文系爭帳戶）。91年3月15日，黃松柏
    持偽造「駱耀文」身分證申請開戶，民族分行員工莊美惠、
    襄理林子文疏於審查，黃松柏遂開立駱耀文ALMA帳戶，91年
    3月20日，黃松柏再前往該行，要求將電腦建檔資料「駱躍
    文」更改為「駱耀文」，民族分行員工陳靜怡、襄理林子文
    亦疏於審查，同意其更名。同年月28日，黃松柏以駱耀文名
    義，申請上述二帳戶連結，旋於附表所示時間自駱躍文系爭
    帳戶內4410萬元4000元，撥至駱耀文ALMA帳戶，再提領、轉
    帳。上訴人主張被上訴人係上訴人民族分行經理，其處理主
    管授權卡之核發、洗錢款項通報等項有疏失，應負侵權行為
    與債務不履行損害賠償責任，即非可取。被上訴人辯稱其並
    無侵權行為，處理委任事務亦無過失，應可採信。從而，上
    訴人依據侵權行為法則、民法第227條第2項規定，訴請被上
    訴人給付上訴人4410萬4000元，及自95年5月23日起至清償
    日止，按年息百分之五計算之利息，並與原審共同被告莊美
    惠、陳靜怡、林子文就此負不真正連帶債務；為無理由，應
    予駁回。其假執行聲請失所附麗，應併予駁回。是則原審依
    此駁回其訴及假執行之聲請，經核並無違誤，上訴意旨指摘
    原判決此部分不當，求予廢棄改判，為無理由，應予駁回。
    上訴人於本院追加民法第544條、第535條，並請求前開金錢
    ，亦屬無據，應一併駁回其追加之訴及假執行之聲請。
九、本件為判決基礎之事證已明，被上訴人有關與有過失之抗辯
    ，即毋庸調查。兩造其餘主張、陳述及所提證據，經審酌後
    ，認均與本件結論無礙，不再一一論列，併予敘明。
十、據上論結，本件上訴、追加之訴及假執行之聲請均無理由，
    爰判決如主文。
中    華    民    國   100    年    1     月    31    日
                    民事第十七庭
                        審判長法  官  藍文祥
                              法  官  陳麗芬
                              法  官  吳燁山
正本係照原本作成。
如不服本判決，應於收受送達後20日內向本院提出上訴書狀，其
未表明上訴理由者，應於提出上訴後20日內向本院補提理由書狀
（均須按他造當事人之人數附繕本）上訴時應提出委任律師或具
有律師資格之人之委任狀；委任有律師資格者，另應附具律師資
格證書及釋明委任人與受任人有民事訴訟法第466條之1第1項但
書或第2項（詳附註）所定關係之釋明文書影本。
中    華    民    國   100    年    1     月    31    日
                              書記官  于  誠
附註：
民事訴訟法第466條之1（第1項、第2項）：
對於第二審判決上訴，上訴人應委任律師為訴訟代理人。但上訴
人或其他法定代理人具有律師資格者，不在此限。
上訴人之配偶、三親等內之血親、二親等內之姻親，或上訴人為
法人、中央或地方機關時，其所屬專任人員具有律師資格並經法
院認為適當者，亦得為第三審訴訟代理人。
附表：黃松柏將駱躍文系爭帳戶款項撥至駱耀文ALMA帳戶之時間
      、金額（原審卷(一)26頁）
┌──┬──────┬──────┬────────┐
│編號│日期        │轉帳金額    │備註（進入駱耀文│
│    │            │（新台幣）  │ALMA帳戶後流向）│
├──┼──────┼──────┼────────┤
│ 1  │91年3月29 日│4000元      │ 當日提領現金   │
├──┼──────┼──────┼────────┤
│ 2  │91年3月29 日│860萬元     │ 當日轉帳       │
├──┼──────┼──────┼────────┤
│ 3  │91年4月3日  │220萬元     │ 當日轉帳       │
├──┼──────┼──────┼────────┤
│ 4  │91年4月3日  │2250萬元    │ 當日轉帳       │
├──┼──────┼──────┼────────┤
│ 5  │91年4月4日  │430萬元     │ 當日匯款       │
├──┼──────┼──────┼────────┤
│ 6  │91年4月11日 │650萬元     │ 當日提領現金   │
├──┼──────┼──────┼────────┤
│合計│            │4410萬4000元│                │
└──┴──────┴──────┴────────┘